【裁判字號】    99,消債聲,10
【裁判日期】    991012
【裁判案由】    聲請免責
【裁判全文】
臺灣宜蘭地方法院民事裁定            99年度消債聲字第10號
聲  請  人  丙○○
代  理  人  吳文升律師
相  對  人  澳商澳盛銀行集團股份有限公司
法定代理人  丁○○
相  對  人  萬泰商業銀行股份有限公司
法定代理人  戊○○
相  對  人  中國信託商業銀行股份有限公司
法定代理人  乙○○
相  對  人  遠東國際商業銀行股份有限公司
法定代理人  甲○○
上列當事人間聲請消費者債務清理事件，本院裁定如下：
    主  文
債務人丙○○應予免責。
    理  由
一、按法院為終止或終結清算程序之裁定確定後，除別有規定外
    ，應以裁定免除債務人之債務。又債務人有下列各款情形之
    一者，法院應為不免責之裁定，但債務人證明經普通債權人
    全體同意者，不在此限：一、於七年內曾依破產法或本條例
    規定受免責；二、隱匿、毀損應屬清算財團之財產，或為其
    他不利於債權人之處分；三、捏造債務或承認不真實之債務
    ；四、因浪費、賭博或其他投機行為，致財產顯然減少或負
    擔過重之債務，而生開始清算之原因；五、於清算聲請前一
    年內，已有清算之原因，而隱瞞其事實，使他人與之為交易
    致生損害；六、明知已有清算原因之事實，非基於本人之義
    務，而以特別利於債權人中之一人或數人為目的，提供擔保
    或消滅債務；七、隱匿、毀棄、偽造或變造帳簿或其他會計
    文件之全部或一部，致其財產之狀況不真確；八、故意於財
    產及收入狀況說明書為不實之記載，或有其他故意違反本條
    例所定義務之行為，消費者債務清理條例第134條固定有明
    文。惟債務人有前條各款事由，情節輕微，法院審酌普通債
    權人全體受償情形及其他一切情狀，認為適當者，得為免責
    之裁定，復為同條例第135條所明定。
二、債務人聲請消費者債務清理事件，前經本院於民國99年6月1
    1日裁定於同年月18日下午4時起開始清算程序，並同時終止
    清算程序確定在案。經查：
（一）本件債務人身罹重度聽障，有殘障手冊在卷可稽，而94年
      9月11日與配偶廖思帆結婚，98年12月9日離婚。而債務人
      前配偶亦罹有中度多重障礙，亦有殘障手冊及全戶基本資
      料可參。另債務人本身名下並無其他財產，此有財政部台
      灣省北區國稅局財產歸屬資料清單可佐。
（二）債務人於聲請清算前2年即96年間有宜冠實業社之薪資收
      入為新台幣（下同）45,600元、96年3月起至98年12月止
      每月領有身心障礙者生活補助費7,000元，且債務人與其
      前配偶原本為同一戶申請低收入戶，並98年1月起至98年
      12 月每月領有5,0 00元，此有宜蘭縣政府98年2月9日府
      社救字第0980013118號函可參。是以上開債務人於聲請清
      算前之收入而言，關於社會補助部分，均是以最低生活需
      求為補助之標準，自無要求債務人於支應生活支出後而有
      剩餘；其餘債務人96年間之收入45,600元，僅每月3,800
      元，是債務人上開收入應僅能敷其與其前配偶共同生活之
      最低需求。是債務人於聲請清算時主張其兩年前之收入扣
      除生活必要支出後並無餘額等情，尚屬合理。從而，債務
      人於本件清算程序雖對於普通債權人之分配總額為零，然
      債務人於聲請清算前2年可處分所得扣除自己及依法應受
      其扶養者所必要生活費用之數額，如前所述，亦無餘額，
      是債權人萬泰銀行股份有限公司指摘債務人有消費者債務
      清理條例第133條所定不應免責之情形云云，即非可採。
（三）再觀債權人萬泰商業銀行股份有限公司、中國信託商業銀
      行股份有限公司、澳商澳盛銀行集團股份有限公司所提出
      關於債務人歷年來所使用之信用卡之消費明細可見，長期
      以來債務人使用信用卡刷卡消費之商店均係住居所在地附
      近之一般販售日常生活用品之量販店、賣場、超市等；而
      統計債務人同時使用荷蘭銀行信用卡、萬泰銀行信用卡之
      期間即94年1月至95年4月間，債務人平均每月除預借現金
      外之刷卡消費額約為9,704元（同時期債務人甚少使用中
      國信託銀行之信用卡刷卡消費）；而同時期雖然債務人另
      有預借現金或現金卡之小額借款，然以債務人除日常消費
      支出外，尚有債權人每月應繳納款項之支出，故以債務人
      上開每月刷卡消費之店家、數額而言，尚不能證明係屬浪
      費或投機之行為。雖債務人於95年6月間尚有多筆於銀樓
      消費之紀錄，然債務人則抗辯稱係因信用卡已無法預借現
      金，為要償還每月卡債，所以才刷卡買黃金再轉賣以換現
      等語。經查，上開於銀樓之消費紀錄均係集中於95年5 、
      6月間，以債務人於95年9月即申請債務協商之情形觀之，
      此有債務人所提出申請債務協商協議書可憑，債務人辯稱
      斯時已無法支應每月卡債，不得已才為購買黃金轉賣以換
      現等情應非虛偽，是自難單以上開於銀樓之刷卡紀錄而認
      債務人有奢侈、浪費之行為。
三、此外，本件又查無債務人有消費者債務清理條例第 133條前
    段，或第 134條各款所定之情事，依上揭說明，自應依上開
    規定裁定本件債務人免責，爰裁定如主文
中    華    民    國    99    年    10    月    12    日
                  民事庭  法  官  蔡仁昭
以上正本係照原本作成
如不服本裁定須於裁定送達後10日內提出抗告狀 (須附繕本)，
並繳納抗告費新臺幣1,000元
中    華    民    國    99    年    10    月    12    日
                          書記官  林嘉萍

司法院資訊處製作；財團法人民間司法改革基金會備份。
